【裁判字號】    99,訴,1243
【裁判日期】    990618
【裁判案由】    毒品危害防制條例
【裁判全文】
臺灣臺中地方法院刑事判決              99年度訴字第1243號
公  訴  人  臺灣臺中地方法院檢察署檢察官
被      告  乙○○
指定辯護人  本院公設辯護人  甲○○
上列被告因毒品危害防制條例案件，經檢察官提起公訴（99年度
偵字第6723號），本院判決如下：
    主    文
乙○○共同販賣第二級毒品，累犯，處有期徒刑參年拾月。未扣
案之販賣第二級毒品所得新臺幣壹仟元與蘇炳坤連帶沒收，如全
部或一部不能沒收時，以其與蘇炳坤之財產連帶抵償之。扣案之
甲基安非他命拾伍包（合計驗餘淨重73.81公克，合計包裝重6.2
8公克)均沒收銷燬。扣案之夾鏈袋貳大包、電子磅秤貳台均沒收
。
    犯罪事實
一、乙○○曾因詐欺案件，經臺灣新竹地方法院95年度竹簡字第
    794號判處有期徒刑3月，於民國96年12月 3日執行完畢。其
    與蘇炳坤為男女朋友，均明知甲基安非他命為毒品危害防制
    條例第2條第2項第 2款所列管之第二級毒品，不得持有、販
    賣，竟共同基於販賣甲基安非他命之犯意聯絡，於98年12月
    4日17時2分許，侯玉榮以門號0000000000行動電話與蘇炳坤
    持用門號0000000000行動電話聯絡洽購毒品甲基安非他命後
    ，蘇炳坤即囑乙○○在台中市中興醫院旁藥局門口，將0.40
    公克之甲基安非他命1小包，以新臺幣（下同）1,000元販賣
    予侯玉榮。乙○○取得該 1,000元後，即將之交給蘇炳坤。
    嗣經員警依本院核發之通訊監察書，對蘇炳坤持用之門號00
    00000000行動電話進行通訊監察後，於99年3月9日上午 8時
    30分許，持臺灣臺中地方法院檢察署檢察官核發之拘票，在
    台中市○區○○路1段16號29樓5室乙○○居住處查獲，經乙
    ○○同意搜索而扣得蘇炳坤所有之甲基安非他命15包〔原為
    10包，其中1包內有6小包甲基安非他命(另有1小包非甲基安
    非他命)，共15包，合計驗餘淨重73.81公克，合計包裝袋重
    6.28公克〕、夾鏈袋2大包、電子磅秤2台、門號0000000000
    行動電話1具等物。
二、案經臺灣臺中地方法院檢察署檢察官指揮臺中縣警察局移送
    並偵查起訴。
    理    由
一、證據能力方面：
  (一)按當事人、代理人或辯護人於法院調查證據時，知有第15
      9條第1項不得為證據之情形，而未於言詞辯論終結前聲明
      異議者，視為有前項之同意，刑事訴訟法第159條之5第 2
      項定有明文。此乃係基於證據資料愈豐富，愈有助於真實
      發現之理念，酌採當事人進行主義之證據處分權原則，並
      強化言詞辯論主義，透過當事人等到庭所為之法庭活動，
      在使訴訟程序順暢進行之要求下，承認傳聞證據於一定條
      件內，得具證據適格。此種「擬制同意」，因與同條第一
      項之明示同意有別，實務上常見當事人等係以「無異議」
      或「沒有意見」表示之，斯時倘該證據資料之性質，已經
      辯護人閱卷而知悉，或自起訴書、原審判決書之記載而了
      解，或偵、審中經檢察官、審判長、受命法官、受託法官
      告知，或被告逕為認罪答辯或有類似之作為、情況，即可
      認該相關人員於調查證據之時，知情而合於擬制同意之要
      件（最高法院96年度台上字第4174號判決要旨參照）。查
      本件檢察官、辯護人、被告於準備程序及審判期日均未對
      本院下述所引用證人侯玉榮於警詢陳述之證據表示意見，
      且迄至言詞辯論終結前亦未聲明異議，本院審酌該陳述製
      作時之情況，尚無違法不當及證明力明顯過低之瑕疵，且
      為證明犯罪事實存否所必要，認為以之作為證據應屬適當
      ，揆諸前開說明，自具證據能力。
  (二)證人侯玉榮於偵查中經具結之證言，按卷內資料查無顯不
      可信之情形，依刑事訴訟法第159條之1第 2項規定，均認
      有證據能力，當得作為證據。
  (三)按有事實足認被告或犯罪嫌疑人有最輕本刑為 3年以上有
      期徒刑之罪嫌，並危害國家安全或社會秩序情節重大，而
      有相當理由可信其通訊內容與本案有關，且不能或難以其
      他方法蒐集或調查證據者，得發通訊監察書。前項通訊監
      察書，偵查中由檢察官依司法警察機關聲請或依職權以書
      面記載第11條之事項，並敘明理由、檢附相關文件，聲請
      該管法院核發。通訊保障及監察法第5條第1項第1款、第2
      項定有明文。查下列經本院引用由蘇炳坤所使用門號0000
      000000行動電話之監聽錄音，業經本院核准在案，有詳載
      案由、監察電話、對象、時間之98年度聲監字第1364號、
      98年度聲監續字第1088號等通訊監察書附卷可參（見偵查
      卷第152至157頁），乃係依法所為之監聽；且審酌電話監
      聽侵害被告權益之種類及輕重、對於被告訴訟上防禦不利
      益之程度、犯罪所生之危害或實害等情形，兼顧人權保障
      及公共利益之均衡維護，堪認此部分電話監聽合於比例原
      則，自具有證據能力。又按通訊監察錄音之譯文，僅屬依
      據監聽錄音結果予以翻譯之文字，固具文書證據之外觀，
      惟實際上仍應認監聽所得之錄音帶或光碟，始屬調查犯罪
      所得之證物；刑事訴訟法第165條之1第 2項所稱之證物，
      如其蒐證程式合法，並經合法調查，自具證據能力。因此
      檢察官如提出通訊監察錄音之譯文為其證據方法，實乃以
      其監聽所得之錄音帶或光碟，為調查犯罪所得之證物，法
      院本應依刑事訴訟法第165條之1所列之方法調查，以判斷
      該錄音帶或光碟是否與通訊監察錄音之譯文相符。而監聽
      錄音製作之譯文，雖通常為偵查犯罪機關單方面製作，然
      若被告或訴訟關係人對其真實性並無爭執，經法院於審判
      期日提示譯文供當事人辨認、表示意見並為辯論者，程式
      自屬適法(最高法院95年度台上字第295號、94年度台上字
      第4665號判決要旨參照）。查上開電話監聽，取證程序未
      見違法情事，已如前述；而警方依監聽錄音所製作之譯文
      ，經本院提示予公訴人、辯護人及被告後，迄言詞辯論終
      結前均無異議，則依上開說明，本案卷內通訊監察譯文自
      均具證據能力。
  (四)本件於99年3月9日上午8時30分許，在台中市○區○○路1
      段16號29樓 5室查扣之甲基安非他命15包〔原為10包，其
      中1包內有6小包甲基安非他命(另有1小包非甲基安非他命
      )，共15包，合計驗餘淨重73.81公克，合計包裝袋重6.28
      公克〕、夾鏈袋2大包、電子磅秤2台、門號0000000000行
      動電話 1具等物，非屬供述證據而無傳聞法則之適用，且
      該扣案之物品，乃係依法定程序合法所扣得（見偵查卷第
      111至115頁同意書、搜索扣押筆錄、扣押物品目錄表），
      復與本案具有關聯性，亦均有證據能力。
二、上開犯罪事實，業據被告乙○○於警詢、偵查及本院均坦承
    自白（見偵查卷第98、99、131頁、本院99年度聲羈字第268
    號卷第4頁、本院99年度訴字第1243號卷第9、25、26、46頁
    ），核與證人侯玉榮證述其於98年12月4日17時2分許，以行
    動電話向蘇炳坤洽購毒品甲基安非他命後，由被告持甲基安
    非他命前來交付，並收取1,000元等情節相符（見偵查卷第7
    0、94頁)，並有與上開聯絡甲基安非他命交易相符之通訊監
    察譯文在卷足憑（見偵查卷第79頁），復有甲基安非他命15
    包〔原為10包，其中1包內有6小包甲基安非他命(另有1小包
    非甲基安非他命)，共15包，合計驗餘淨重73.81公克，合計
    包裝袋重6.28公克〕、夾鏈袋2大包、電子磅秤2台、門號00
    00000000行動電話 1具等物扣案可證。該扣案之毒品經送內
    政部警政署刑事警察局鑑定結果，扣案物共計10包，其中 9
    包編號A1至A9），另1包內有7小包（編號B1至B7），A1至A9
    及B1至B6均檢出甲基安非他命，驗前總毛重80.55公克（78.
    04＋0.62＋0.51＋1.38＝80.55)，包裝袋總重6.28公克（5.
    14＋0.38＋0.19＋0.57＝6.28），鑑定用罄0.46公克（0.16
    ＋0.08＋0.11＋0.11＝0.46），驗餘淨重73.81公克（80.55
    －6.28－0.46＝73.81），有該局99年4月1日刑鑑字第09900
    40172號鑑定書在卷可憑（見偵查卷第141頁）。足徵被告之
    自白確與犯罪事實相符。又販賣甲基安非他命係違法行為，
    非可公然為之，亦無公定價格，且容易分裝並增減份量，而
    每次買賣之價量，可能隨時依雙方關係深淺、資力、需求量
    及對行情認知、來源是否充裕、查緝是否嚴謹、購買者被查
    獲時供述購買對象之可能風險之評估等情形，而異其標準，
    非可一概而論，其販賣之利得，除被告坦承犯行或價量俱臻
    明確外，委難察得實情，惟販賣之人從價差或量差中牟利之
    方式雖異，其意圖營利之販賣行為則同一，加以我國對毒品
    甲基安非他命之施用或販賣，查緝甚嚴，販賣甲基安非他命
    之刑度極重，苟非意圖販賣營利，一般人焉有可能甘冒重刑
    而販賣甲基安非他命。本案雖因未能查知共犯蘇炳坤販入毒
    品甲基安非他命之成本，致無法查得其販賣甲基安非他命之
    確實利潤為何，惟依前述之推論，參以共犯蘇炳坤在接獲證
    人侯玉榮之行動電話聯絡後，立即囑被告攜帶毒品甲基安非
    他命與非有特殊情誼之侯玉榮進行交易，苟無相當利潤可圖
    ，被告及共犯蘇炳坤豈有甘冒重典將價值非低之毒品甲基安
    非他命逕依購入價格轉售可言？是被告與共犯蘇炳坤確有意
    圖營利而販賣甲基安非他命之犯意，灼然甚明。綜上所述，
    被告販賣甲基安非他命之犯罪事證已臻明確，其犯行洵堪認
    定，應依法論罪科刑。
三、論罪科刑：
  (一)查甲基安非他命係毒品危害防制條例第2條第2項第 2款所
      規定之第二級毒品，不得非法持有、販賣。被告販賣甲基
      安非他命，核其所為，係犯毒品危害防制條例第4條第2項
      之販賣第二級毒品罪，其持有第二級毒品甲基安非他命之
      低度行為，應為販賣之高度行為所吸收，不另論罪。
  (二)共同正犯之成立，祇須具有犯意之聯絡，行為之分擔，既
      不問犯罪動機起於何人，亦不必每一階段犯行，均經參與
      （最高法院34年上字第862號判例參照)。再者，共同實施
      犯罪行為之人，在合同意思範圍以內，各自分擔犯罪行為
      之一部，相互利用他人之行為，以達其犯罪之目的者，即
      應對於全部所發生之結果，共同負責（最高法院28年上字
      第3110號判例參照）。本件共犯蘇炳坤接獲證人侯玉榮洽
      購毒品甲基安非他命之電話後，即囑被告攜帶甲基安非他
      命前往交付並收取價金，則被告與共犯蘇炳坤間顯互有販
      賣甲基安非他命之犯意聯絡，並分別參與構成犯罪事實之
      一部，自屬分擔實施之犯罪行為，應為共同正犯。
  (三)被告曾因詐欺案件，經臺灣新竹地方法院95年度竹簡字第
      794號判處有期徒刑3月，於96年12月 3日執行完畢，有臺
      灣高等法院被告前案紀錄表在卷可按，其於有期徒刑執行
      完畢後 5年內，故意再犯本件最重本刑為有期徒刑以上之
      罪，為累犯，除法定刑為無期徒刑部分，依法不得加重外
      ，餘則應依刑法第47條第1項之規定加重其刑。
  (四)被告於偵查及審判中均自白將甲基安非他命交付侯玉榮並
      收取價金 1,000元等販賣甲基安非他命之犯罪事實，應依
      毒品危害防制條例第17條第 2項規定減輕其刑，並依法先
      加後減。
  (五)按刑法第59條之酌量減輕其刑，必須犯罪另有特殊之原因
      與環境等等，在客觀上足以引起一般同情，認為即予宣告
      法定低度刑期尤嫌過重者，始有其適用；至於犯罪之動機
      、犯罪之手段或犯罪後之態度等情狀，僅可為法定刑內從
      輕科刑之標準，不得據為酌量減輕之理由（最高法院77年
      度台上字第4382號、91年度台上字第733號判決要旨參照)
      。本件辯護人以被告與共犯蘇炳坤係同居之男女朋友，其
      為獲取些微毒品施用，受男友蘇炳坤影響而參與販賣毒品
      ，其次數僅 1次，獲利微薄，所犯情節堪可憫恕，請求依
      刑法第59條規定酌減其刑。惟本件被告為圖私利，參與販
      賣第二級毒品甲基安非他命，雖其次數、數量均少、所得
      非多，然已使毒品流通，戕害施用者之身心，且遭查獲之
      販賣次數與獲利情形，常伴有僥倖因素，尚非可憑此即認
      被告之犯罪情狀顯可憫恕，自無從依刑法第59條規定酌減
      其刑。
  (六)爰審酌被告有犯罪前科之品行（參卷附臺灣高等法院被告
      前案紀錄表）、高中肄業之智識程度、經濟小康之生活狀
      況（見偵查卷第97頁被告警詢筆錄受詢問人資料及本院卷
      第10頁被告之供述），而毒品戕害國人健康甚鉅，立法者
      明定嚴厲之刑，被告僅為圖一己之私利，販賣第二級毒品
      甲基安非他命，對社會造成之危害非輕，惟其僅販賣 1次
      ，所得甚少，且在犯後坦承犯行，深具悔悟，態度良好等
      一切情狀，量處如主文所示之刑，以示懲儆。至公訴人以
      被告在偵查中否認犯罪，主張應科處有期徒刑7年6月，惟
      被告於警詢、檢察官訊問時，就本件犯罪之基本事實，均
      坦承有依蘇炳坤之指示，攜帶甲基安非他命前往交付予侯
      玉榮並收取價金等情，雖其在檢察官聲請羈押前，曾一度
      否認幫助蘇炳坤販賣甲基安非他命云云(見偵查卷第133頁
      ），然於同日本院為羈押訊問時，仍坦承其有上開參與販
      賣甲基安非他命予侯玉榮之事實，應認被告在偵查中亦有
      自白犯罪，公訴人僅以被告一度否認犯罪，漏未詳酌其他
      多次承認犯罪之事實，且被告既於於偵查及審判中均自白
      ，即應依毒品危害防制條例第17條第2項規定減輕其刑，
      則公訴人上開之求刑，當嫌過重，附此敘明。
  (七)從刑部分：
    １、毒品危害防制條例第19條第 1項規定，犯販賣毒品罪者
        ，其犯罪所得之財物均沒收之，係採義務沒收主義。故
        販賣毒品所得之對價，不問其中成本若干，利潤多少，
        均應全部諭知沒收，貫徹政府查禁煙毒之決心，以符立
        法本旨（最高法院91年度台上字第2419號判決要旨參照
        ）。又毒品危害防制條例第19條第 1項關於犯罪所得財
        物之沒收，其立法方式與貪污治罪條例第10條之規定相
        類似，以有所得者為限，始發生沒收之問題。再者，共
        同正犯之犯罪所得為新臺幣時，因係合併計算，且於全
        部或一部不能沒收時以其財產抵償之，為避免執行時發
        生重複沒收、抵償之情形，故各共同正犯之間係採連帶
        沒收主義，於裁判時僅諭知連帶沒收，不得就全體共同
        正犯之總所得，對各該共同正犯分別重複諭知沒收，此
        與罰金刑應分別諭知、分別執行者不同（最高法院98年
        度台上字第3060號判決要旨參照）。是被告因販賣第二
        級毒品所得 1,000元，雖未扣案，仍應依毒品危害防制
        條例第19條第 1項規定宣告沒收，如全部或一部不能沒
        收時，以其財產抵償之，並由被告與共犯蘇炳坤連帶沒
        收或抵償。
    ２、扣案之甲基安非他命15包（原為10包，其中1包內有6小
        包甲基安非他命，共15包，合計驗餘淨重 73.81公克，
        合計包裝袋重6.28公克），為查獲之第二級毒品，其包
        裝袋與該第二級毒品甲基安非他命難以完全剝離，應認
        同屬查獲之第二級毒品，併依毒品危害防制條例第18條
        第 1項前段規定諭知沒收銷燬。又鑑定取用之0.46公克
        第二級毒品甲基安非他命，既已用罄而滅失，自無庸再
        宣告沒收。再者，從刑之宣告應依附於主刑，與某犯罪
        無關之物品，自不得在該罪刑之判決諭知。查扣案之海
        洛因雖為第一級毒品，惟既與本件被告販賣第二級毒品
        之犯行無涉，自不得於本判決宣告沒收銷燬，應由檢察
        官另行依法處置。
    ３、扣案之夾鏈袋2大包、電子磅秤2台係共犯蘇炳坤所有供
        本件販賣第二級毒品甲基安非他命之物，業據被告陳明
        在卷（見本院卷第9頁背面)，應併依毒品危害防制條例
        第19條第 1項前段規定諭知沒收。又門號0000000000行
        動電話，雖係共犯蘇炳坤為本件販賣第二級毒品犯罪所
        用之物，惟該門號之行動電話乃劉阿來所申設（見本院
        卷第22頁行動電話查詢資料），則被告或共犯蘇炳坤既
        非該行動電話之所有人，當不得諭知沒收；另扣案之筆
        記本1本，被告否認供本件犯罪所用（見偵查卷第133頁
        、本院卷第9、10頁)，且觀諸其內容，亦無關於本件毒
        品交易之紀錄，自不得宣告沒收，均附此敘明。
四、據上論斷，應依刑事訴訟法第299條第1項前段，毒品危害防
    制條例第4條第2項、第17條第2項、第18條第1項前段、第19
    條第1項，刑法第11條、第28條、第47條第1項，判決如主文
    。
本案經檢察官丙○○到庭執行職務。
中    華    民    國    99    年    6     月    18    日
        刑事第四庭    審判長法  官  鄭永玉
                            法  官  潘曉玫
                            法  官  張恩賜
以上正本證明與原本無異。
如不服本判決，應於收受判決後10日內向本院提出上訴書狀，並
應敘述具體理由；其未敘述上訴理由者，應於上訴期間屆滿後20
日內向本院補提理由書（均須按他造當事人之人數附繕本）「切
勿逕送上級法院」。
                            書記官  黃舜民
中    華    民    國    99    年    6     月    18    日
附錄本案論罪科刑法條
毒品危害防制條例第4條第2項：
製造、運輸、販賣第二級毒品者，處無期徒刑或七年以上有期徒
刑，得併科新臺幣一千萬元以下罰金。

司法院資訊處製作；財團法人民間司法改革基金會備份。
